臺灣板橋地方法院刑事判決　　　　　　　　　　　　　　九十一年度訴字第五八號
　　公　訴　人　臺灣板橋地方法院檢察署檢察官
　　被　　　告　丙○○
　　指定辯護人　甲○公設辯護人　黃青慧
右列被告因強盜案件，經檢察官提起公訴（九十年度偵緝字第一二０五號），甲○判
決如左：
    主  文
丙○○無罪。
    理  由
一、公訴意旨略以：被告丙○○於九十年六月五日晚間十一時十五分許，在台北縣板
    橋市○○路六十五巷口處，因向同居人乙○○索取酒錢遭拒，竟基於為自已不法
    所有之意圖，趁乙○○不及防備之際，伸手探入張女左邊口袋取走現金新台幣（
    下同）九百零五元，得手後因乙○○自後追趕，丙○○為防護贓物反身拉扯張女
    ，致張女左上肢受有多處淺刮傷，因認被告涉犯刑法第三百二十九條準強盜罪云
    云。
二、按犯罪事實應依證據認定之，無證據不得推定其犯罪事實。又不能證明被告犯罪
    者，應諭知無罪之判決，刑事訴訟法第一百五十四條、第三百零一條第一項前段
    分別定有明文。而認定不利於被告之事實，須依積極證據，苟積極證據不足為不
    利於被告事實之認定時，即應為有利於被告之認定，更不必有何有利之證據。再
    按刑法上之搶奪罪，除客觀上需有奪取行為外，並以主觀上明知其無取得之權利
    ，而圖為自己或第三人不法之所有為構成要件，如果誤認為有權取得，縱為排除
    他人妨害具有類似奪取之情形，仍難論以該項罪名。又告訴人之指訴係以使被告
    受刑事訴追為目的，是其陳述是否與事實相符，仍應調查其他證據以資審認，最
    高法院著有判例可循。（最高法院二十九年上字第一二四號、三十年上字第八一
    六號、五十二年台上字第一三００號判例參照）。公訴人認被告涉犯上開犯行無
    非以被告丙○○對強取告訴人身上現金並拉扯張女成傷坦承不諱，並有贓物認領
    保管單、板橋中興醫院出具之診斷證明書及現場照片附卷可佐為依據。訊據被告
    丙○○固坦承搶奪告訴人身上之財物，惟辯稱：伊並沒有硬要搶，只是跟告訴人
    要錢而已，伊錢都是交給告訴人保管，伊只是拿錢要去看醫生，且伊拿錢時也沒
    有跑，就在原地，警察就過來了等語，公設辯護人復辯稱：被告有收入時共同負
    擔家計，且被告與告訴人為同居關係，有事實上之婚姻關係，財產應共同管理，
    被告不顧告訴人之反對，取走告訴人身上之現金、尚難該當搶奪或強盜之不法所
    有意圖之構成要件等語。經查：
    (1)告訴人雖於警訊時指稱被告面對伊用右手深入伊放錢之口袋強取九百零五元，
      伊有反抗，亦有拉扯，並拿隨身攜帶之雨傘打嫌犯，伊與被告為同居人，之前
      每次向伊拿錢去喝酒，伊都不給，他都用搶的，只是這次在馬路上被警察當場
      查獲等語。於甲○調查時則改稱：扣案斷掉之雨傘是伊打被告打斷掉的，因伊
      不想讓被告去喝酒，且被告與伊拉扯時，伊並沒有受傷，是因伊之前沒帶鑰匙
      ，手去勾鐵門才刮傷的，因為當時並沒有去看醫生，後來六月五日傍晚才去看
      醫生，伊身上的錢或家用的錢都是被告拿給伊的等語明確。所指述關於身上所
      受傷之情節前後不一，前揭指述顯難遽信。
    (2)再查，告訴人身上及家用之錢均為被告所給予等語。亦為告訴人於甲○開庭時
      自承在卷（詳參甲○九十一年八月十五日審判筆錄）。且被告與告訴人二人為
      同居關係，二人並共同育有一子等情，復據被告、告訴人自承無訛，告訴人並
      於開庭時當庭表明欲撤回告訴之旨（同上審判筆錄）。是被告與告訴人間確係
      處於同財共居之關係亦明。
    (3)綜上，堪信被告前揭辯詞足採。是被告所強取之錢，原即為被告所有交予告訴
      人家用，而客觀上被告固有強行取告訴人身上口袋內之錢財之行為，惟主觀上
      顯認係拿取自己之錢財，顯不具有主觀之不法要素，核與刑法第三百二十五條
      第一項搶奪罪之構成要件，尚屬有間。此外，復查無其他積極證據足以證明被
      告有何強盜犯行，被告犯罪尚屬不能證明，依上開判例意旨，自應為無罪之諭
      知。
據上論斷，應依刑事訴訟法第三百零一條第一項，判決如主文。
本案經檢察官余若凡到庭執行職務
中      華      民      國    九十一    年      八      月    二十九    日
                                    臺灣板橋地方法院刑事第四庭
                                        法  官    徐  子  涵
右正本證明與原本無異。
如不服本判決，應於判決送達後十日內向甲○提出上訴狀 (應附繕本)。
                                        書記官    彭  麗  紅
中      華      民      國      九十一      年    九    月      九      日
